臺灣屏東地方法院民事判決　　　　　　　　96年度訴字第62號
原　　　告　丙○○
訴訟代理人　乙○○
被　　　告　甲○○原名林穎聰.
　　　　　　丁○○
上列2人共同
訴訟代理人　戊○○　　住同上
上列當事人間請求損害賠償事件，本院於民國96年7月9日言詞
辯論終結，判決如下：
    主  文
被告應連帶給付原告新臺幣柒拾伍萬捌仟陸佰玖拾玖元，及自九
十五年一月二十日起至清償日止，按年息百分之五計算之利息。
原告其餘之訴及假執行之聲請均駁回。
訴訟費用由被告連帶負擔四分之一；餘由原告負擔。
本判決第一項於原告以新臺幣貳拾伍萬貳仟玖佰元供擔保後，得
假執行。
    事實及理由
一、原告起訴主張：被告甲○○係被告丁○○僱用之員工，除負
    責駕駛車輛載送蝦子外，並兼掌駕車載運抓蝦工人往返魚塭
    ，係以駕駛為業務之人。民國93年8 月2 日，被告丁○○指
    派被告林穎聰駕駛車號6000-FD 、框式自小貨車（下稱系爭
    貨車），以不得載人之後車廂，載送被告丁○○所雇用從事
    抓蝦之原告與訴外人劉茂申、林明焜，沿國道3 號高速公路
    由北向南行駛，於23時05分許行經427.4 公里南下處時，系
    爭貨車之右後輪突然爆胎而翻覆（下稱系爭事故），致原告
    受有頭部外傷併顱骨骨折、顱內出血及氣腦、頭皮及左耳撕
    裂傷併頭皮缺失、左側顴骨骨折等傷害，被告等之行為業經
    本院刑事庭以94年度交易字第122 號、台灣高等法院高雄分
    院96年度交上易字第12號判決在案。原告因被告甲○○之行
    為，致受有下列損害：醫藥費新臺幣（下同）146, 000元、
    減少工作損失1,125,000 元、看護費36, 000 元、就醫交通
    費206,000 元、後續醫療費用100 萬元、精神慰撫金100 萬
    元，合計351 萬3 千元，被告丁○○為被告甲○○之僱用人
    ，應負連帶責任，為此提起本件訴訟。並聲明：(一)被告應連
    帶給付原告351 萬3 千元，及自起訴狀繕本送達翌日起至清
    償日止，按週年利率百分之5 計算之利息。(二)願供擔保請准
    宣告假執行。
三、被告抗辯：確有以框式自小貨車載送原告而發生系爭事故，
    願意賠償，但原告請求之金額過高，且被告應無須負全部之
    過失責任。對於醫藥費、看護費支出沒有意見，惟就減少工
    作損失部分，原告應該60歲就退休，且原告為臨時工，每月
    不一定做多少天；交通費部分，對於原告往返佳冬與東港間
    次數有6 次沒有意見，惟請求總金額太高等語。並聲明：原
    告之訴駁回。
四、兩造不爭執事項：原告主張被告甲○○受雇於被告丁○○，
    擔任貨車司機，於前揭時地搭載原告等人發生系爭事故，致
    原告受有頭部外傷併顱骨骨折、顱內出血及氣腦、頭皮及左
    耳撕裂傷併頭皮缺失、左側顴骨骨折等傷害，被告等均經本
    院94年度交易字第122 號、臺灣高等法院高雄分院96年度交
    上易字第12號判處有期徒刑六月確定等情，業據原告提出高
    雄醫學大學附設中和紀念醫院診斷證明書為證（見本院95年
    度交附民字第12號卷第12頁），且經本院依職權調閱上開刑
    事卷證經核相符，復為被告所不爭執，堪信為真正。
五、法院之判斷：
(一)、汽車裝載時，車廂以外不得載人。貨車必須附載隨車人員，
    除駕駛人外，小貨車不得超過2 人。道路交通安全規則第77
    條第1 項第6 款、第86條第1 項第1 款定有明文。被告甲○
    ○為領有相當駕駛執照，當應知悉上開規定，竟未注意，而
    以小貨車之後車廂搭載原告，致原告受有前述傷害，其不法
    侵害行為與原告之受損害，顯有相當因果關係，則原告依侵
    權行為之法律關係，請求損害賠償，洵屬有據。
(二)、受僱人因執行職務，不法侵害他人之權利者，由僱用人與行
    為人連帶負損害賠償責任。但選任受僱人及監督其職務之執
    行，已盡相當之注意或縱加以相當之注意而仍不免發生損害
    者，僱用人不負賠償責任。民法第188 條第1 項定有明文。
    本件被告甲○○為被告丁○○雇用之員工，駕駛被告丁○○
    所有之系爭貨車，搭載蝦貨及原告等5 名抓蝦工人返回屏東
    縣佳冬鄉而發生系爭事故，客觀上應認屬執行職務無誤；而
    被告丁○○對於被告甲○○平日駕駛系爭貨車往返魚塭載運
    蝦貨時，兼載運抓蝦工人之情屬知悉且為其所容認，此據兩
    造於台灣屏東地方法院檢察署94年度偵字第962 號陳述稽詳
    （見上開偵查卷第13、15頁），則原告搭乘被告甲○○駕駛
    之小貨車應非屬偶然例外之情狀，被告丁○○對上開行為明
    知，而未予注意，難謂其對於監督受雇人執行職務，已盡相
    當之注意。從而，被告丁○○自應與被告甲○○就本件事故
    之發生連帶負擔侵權行為責任。
(三)、次按「因故意或過失，不法侵害他人之權利者，負損害賠償
    責任。」、「不法侵害他人之身體或健康者，對於被害人因
    此喪失或減少勞動能力，或增加生活上之需要時，應負損害
    賠償責任。」、「不法侵害他人之身體、健康、名譽、自由
    、信用、隱私、貞操，或不法侵害其他人格法益而情節重大
    者，被害人雖非財產上之損害，亦得請求賠償相當之金額。
    」民法第184 條第1 項前段、第193 條第1 項、第195 條第
    1 項前段分別定有明文，本件被告等應連帶負擔侵權行為損
    害賠償責任乙節，已如前述，則原告因被告之侵權行為所肇
    生之損害及所得請求被告連帶負擔損害賠償之金額，分別詳
    述如下：
(1)、醫療費用、看護費部分：
    原告主張其支出醫瘵費用46,000元、看護費36,000元，業據
    其提出私立高雄醫學大學附設中和紀念醫院、輔英科技大學
    附設醫院收據影本在卷可稽（95年度交附民字第12號卷第18
    頁至第58頁），被告對此則不爭執，堪信為真實，原告此部
    分請求，應予准許。
(2)、減少工作損失部分：
    原告主張其日薪1,800元，每月工作約20幾天，以每月3 萬元
    計，年收入375,000 元，意外發生時原告為62歲，計算至65歲
    退休止，因本件意外損失之工作收入為112 萬5 千元等語（
    375, 000元×3 年= 1,125,000 元），被告則抗辯金額過高
    云云。經查，原告主張其每月工作約20幾天，未能提出證據
    證明之，自難為有利於其之認定，本院認原告於31年8 月24
    日出生，意外發生時已62歲，其職業為抓蝦之臨時工，於有
    雇主招工時才有工作，考量臨時工之性質、原告之年齡體力
    等情，認以平均每月工作15日為計算基準，而被告對於原告
    主張其日薪為1,800 元不爭執，則本院自以每日1,800 元為
    計算依據，即每月收入以27,000元計（1,800×15=27,000）
    ，為較適當。再者，原告主張其可工作至65歲等語，被告雖
    抗辯應以60歲為退休年齡云云，惟原告於事故發生時即已62
    歲，被告丁○○仍願意僱請伊擔任臨時工，顯認其仍有工作
    能力，是依常情而言，其為謀生計而持續工作至65歲並非不
    合理，故被告所辯並不可採。是原告因此意外而減少之工作
    損失，計為972,000 元（27,000元×12月×3 年=972,000元
    ），逾此範圍之請求，為無理由，不應准許。
(3)、就醫交通費部分：
    原告主張其因就醫，自屏東縣佳冬鄉，搭乘計程車往返高雄
    51次、東港6 次，往返高雄1 次收費4 千元、往返東港1次
    收費1 千元，折扣後合計支出206,000 元，固據提出收據1
    紙為證（本院卷第33頁）；被告對於往返次數不爭執，惟以
    單次往返的金額過高一次應為1,100 元等語置辯。經本院函
    查屏東縣計程車駕駛員職業工會，其函覆略為：由佳冬鄉
    ○○路至高雄醫學院之車資大約新台幣800 元至900 元，來
    回1,200 元至1,500 元不等，要看等的時間而決定。由佳
    冬鄉○○路至東港安泰醫院，車資大約350 元，來回一趟
    600 元。屏東縣計程車收費大約用議價方式，除非乘客要
    求用跳錶方式，...93 年至今收費未曾變動等語，此有屏東
    縣計程車駕駛員職業工會96年6 月8 日屏計職字第034 號函
    在卷可稽（見本院卷第54頁）。依上開說明，原告主張單次
    返還於東港及高雄的費用顯屬過高，是參酌上開計算標準，
    考量原告至醫院就醫計程車尚有等候時間而計算車資之情，
    本院認佳冬鄉至高雄一趟1,400 元、至東港一趟600 元計算
    ，較為合理。是原告得請求之交通費應為：1,400 元×51趟
    +600 元 ×6 趟=75,000 元，逾此範圍，不應准許。
(4)、後續醫療費用部分：
    原告請求被告連帶賠償後續醫療費用100 萬元等語，惟其未
    能提出計算之依據及相關證明資料，則此部分之費用是否確
    有支出之必要，及金額為何，既屬不明確，自難為有利於其
    之認定，原告此部分之請求礙難准許。
(5)、精神慰撫金部分：
    原告主張因系爭意外，造成伊中度精神病，頭腦變得不清楚
    請求精神慰撫金1 百萬元等語，被告則以金額過高等語置辯
    。經查本件原告因此次之車禍而受有上開傷害，所受痛苦自
    是甚鉅，請求精神慰撫金核屬有據。按原告名下有2 筆不動
    產、受傷前為臨時工，被告甲○○名下無任何不動產，每月
    薪資約3 萬多元、被告丁○○名下有一不動產，此有本院依
    職權查詢之稅務電子閘甲財產所得調件明細表在卷可稽（見
    本院卷第35至40頁），本院審酌原告所受之傷害以及兩造間
    之身份地位、經濟能力等情狀，認原告得請求被告連帶賠償
    之精神慰撫金數額應以70萬元為當。
(6)、綜上所述，原告得請求被告負連帶損害賠償責任之金額為：
    146,000+36,000+9 72,000+75,000+700,000=1,929,000元。
(四)、按損害之發生或擴大，被害人與有過失者，法院得減輕賠償
    金額，或免除之，民法第217 條第1 項訂有明文。而「框式
    貨車後車廂不得載人」、「小貨車附載人員除駕駛人外不得
    超過二人」，道路交通安全規則第77條第1 項第6 款、第86
    條第1 項第1 款亦訂有明文。蓋貨車之設計係用以載運貨物
    ，而貨車後方車廂並未有適以人員搭乘安全之座乘空間（如
    固定之坐位、安全帶），如後車廂未有遮蔽之鋼架（棚架）
    ，僅以夾板圍成車框之情形，更非可供人員搭載使用，其危
    險性已超乎所能容許之風險，如有顛簸、車禍甚或車速過快
    時，後車廂人員因欠缺安全防護措施，即有掉落於車外而致
    傷亡等危險發生。原告明知被告甲○○駕駛之框式自小貨車
    後車廂不應搭載乘客，仍乘坐其車輛前往工作場所，擴大其
    自身之行動範圍，復因該框式自小貨車之後車廂並無任何安
    全防護措施，致原告受傷嚴重，是原告就本件侵權行為損害
    之擴大，顯屬與有過失，本院審酌原告搭乘的動機等情，認
    原告應承擔20% 之過失責任，從而，被告應連帶負擔之損害
    賠償金額為1,543,200 元（計算式：1,929,000 ×0.8 ＝
    1,543,200）。
(五)、又按「保險人依本法規定所為之保險給付，視為被保險人損
    害賠償金額之一部分；被保險人受賠償請求時，得扣除之。
    」強制汽車責任保險法第32條定有明文。本件原告自承業已
    受領特別補償基金給付之補償金，且本院依職權函查被告所
    承保之華南產物保險股份有限公司，該公司業已賠付原告
    784,501 元，此有該公司函文在卷可稽（見本院卷第52頁）
    ，依上開規定，原告得請求之損害賠償金額，自應扣除此筆
    強制保險費用，是原告得請求被告應連帶賠償金額為758,
    699 元（1,543,200-784,501=758,699） 。從而，原告請求
    被告連帶給付758,699 元及自刑事附帶民事起訴狀繕本送達
    翌日即95年1 月20日起算至清償日止，按年息百分之5 計算
    之利息，於法有據，並予准許。原告逾此部分請求，為無理
    由，應予駁回。
六、原告陳明願供擔保，聲請宣告假執行，經核其勝訴部份，合
    於法律規定，爰酌定相當之擔保金額宣告之；其餘假執行之
    聲請，因該部份訴之駁回而失所依據，應予駁回。
七、據上論結，原告之訴為一部有理由、一部無理由，依民事訴
    訟法第79條、第85條第2 項、第390 條第2 項，判決如主文
    。
中　　華　　民　　國　　96　　年　　7 　　月　　23　　日
                  民事第二庭    法　官　吳思怡
正本係照原本作成。
如對本判決上訴，須於判決送達後20日內向本院提出上訴狀。
中　　華　　民　　國　　96　　年　　7 　　月　　23　　日
                                書記官　王秋淑
